【裁判字號】    97,重訴,66
【裁判日期】    980112
【裁判案由】    所有權移轉登記等
【裁判全文】
臺灣士林地方法院民事裁定              97年度重訴字第66號
聲  請  人
即  原  告  天○
            己○○
            庚○○
            癸○○
            戊○○
            壬○○
            卯○
            戌○○
            未○○
            亥○○○
            寅○○
            午○○
            辰○○
            巳○○
上14人共同
訴訟代理人  陳麗雯律師
相  對  人  乙○○
            丁○○
                      現應受.
            辛○○
            丙○○
            子○○
            甲○○
上列當事人與被告酉○○○、申○○、丑○○間所有權移轉登記
等事件，聲請人聲請追加相對人為原告，本院裁定如下：
    主  文
相對人乙○○、丁○○、辛○○、丙○○、子○○、甲○○應於
本裁定送達後七日內，就本院九十七年度重訴字第六六號案件追
加為原告。
    理  由
一、按「訴訟標的對於數人必須合一確定而應共同起訴，如其中
    一人或數人拒絕同為原告而無正當理由者，法院得依原告聲
    請，以裁定命該未起訴之人於一定期間內追加為原告。逾期
    未追加者，視為已一同起訴。法院為前項裁定前，應使該未
    起訴之人有陳述意見之機會。」民事訴訟法第56條之1 第1
    項、第2 項分別定有明文。該條文新增理由謂：「訴訟標的
    對於數人必須合一確定而應共同起訴者，該數人必須一同起
    訴，否則當事人之適格即有欠缺，如其中一人或數人拒絕同
    為原告，將使他人無法以訴訟伸張或防衛其權利，自有未宜
    。爰於第1 項規定如拒絕同為原告而無正當理由者，法院得
    依原告之聲請，以裁定命該未起訴之人追加為原告，逾期未
    追加者，視為已一同起訴。至於拒絕同為原告是否無正當理
    由，則應由法院斟酌原告起訴是否為伸張或防衛其權利所必
    要等情形決定之。」復按，「繼承人有數人時，在分割遺產
    前，各繼承人對於遺產全部為公同共有。」「公同共有人之
    權利義務，依其公同關係所由規定之法律或契約定之。除前
    項之法律或契約另有規定外，公同共有物之處分，及其他之
    權利行使，應得公同共有人全體之同意。」民法第1151條、
    第828 條定有明文，此項規定，依同法第831 條規定，於公
    同共有債權準用之。故繼承人因繼承而取得之遺產，於受侵
    害時，其所生之損害賠償債權，乃公同共有債權。如由公同
    共有人即繼承人中之一人或數人就此項債權為訴訟上之請求
    時，自須得其他繼承人全體之同意，始能謂當事人適格無欠
    缺（最高法院77年度臺上字第66號裁判要旨參照）。
二、聲請意旨略以：坐落臺北縣八里鄉○○里○段大崁腳小段27
    、31、32、33、38、69地號（以下簡稱系爭27、31、32、33
    、38、69地號土地）、同段渡船頭小段48、48-1地號（以下
    簡稱系爭48、48-1地號土地）、同段松子腳小段51-2、51-6
    地號土地（以下簡稱系爭51-2、51-6地號土地）暨坐落系爭
    27、31、32、33地號土地上門牌號碼臺北縣八里鄉大崁腳6
    號（門牌改編為龍米路3 段15號）房屋（以下簡稱系爭房屋
    ）原為訴外人陳木所有，嗣訴外人陳木於73年5 月16日歿，
    聲請人、相對人、被告為其繼承人，均未拋棄繼承，聲請人
    等僅依信託關係將所繼承遺產交由訴外人陳水返管理。訴外
    人陳水返於73年5 月16日以繼承為原因將坐落系爭27、31、
    32、33、38、69、48、48 -1 地號土地登記為其所有，並於
    95年間擅自將系爭48、48-1地號土地售予訴外人陳國松，而
    將價金占為己有。茲聲請人與訴外人陳水返間信託關係已消
    滅，而陳水返死亡後，被告為其繼承人，是聲請人自得請求
    被告將系爭27、31、32、33、38、69地號土地辦理繼承登記
    後，按各繼承人應繼分為分割，並將各繼承人應繼份所有權
    移轉登記予聲請人及相對人，另將出售系爭48、48-1地號土
    地之價金按各繼承人應得金額給付予聲請人與相對人，並給
    付無權占用系爭房屋之相當於租金之不當得利予全體共有人
    。而系爭土地及房屋為聲請人、相對人、被告因繼承而公同
    共有，聲請人提起本件訴訟，聲請人及相對人必須合一確定
    而應共同起訴，聲請人曾以「變更當事人暨訴之聲明狀」通
    知相對人一同提起本件訴訟，相對人收受送達，惟置之不理
    ，爰聲請命該未起訴之相對人追加為原告等語。
三、經查，本院於97年10月13日依民事訴訟法第56條之1 第2 項
    規定，通知相對人於文到7 日具狀陳報是否拒絕同為原告暨
    其理由，該通知先後於97年10月16日、97年12月7 日、97年
    10 月30 日、97年10月16日、97年10月30日、97年10月30日
    送達相對人乙○○、丁○○、辛○○、丙○○、子○○、甲○○，相對人迄未表示意見。而本件訴訟之訴訟標的係聲請
    人與相對人因繼承而公同共有，而有合一確定及共同起訴之
    必要，且聲請人提起本件訴訟乃為伸張、防衛其因繼承所取
    得之權利，相對人復未陳報任何拒絕同為原告之理由，自應
    認其無正當理由拒絕同為原告，則聲請人聲請追加相對人為
    本件訴訟之共同原告，經核尚無不合，應予准許，並酌定追
    加為原告之期間，如主文所示。
四、依民事訴訟法第56條之1第1項，裁定如主文。
中    華    民    國    98    年    1     月    12    日
                  民事第二庭  法  官  陳玉曆
以上正本證明與原本無異。
如對本裁定抗告，應於裁定送達後10日內向本院提出抗告狀。
中    華    民    國    98    年    1     月    13    日
                              書記官  吳華瑋


司法院資訊處製作；財團法人民間司法改革基金會備份。
